【裁判字號】    97,交抗,195
【裁判日期】    970220
【裁判案由】    違反道路交通管理處罰條例
【裁判全文】
臺灣高等法院交通事件裁定             97年度交抗字第195號
抗  告  人  甲○○
即受處分人
上列抗告人因違反道路交通管理處罰條例案件，不服臺灣臺北地
方法院，中華民國97年1 月23日所為裁定（原審案號：97年度交
聲字第107 號），提起抗告，本院裁定如下：
    主  文
抗告駁回。
    理  由
一、按汽車已領有號牌而未懸掛，處汽車所有人新臺幣（下同）
    3,600 元以上10,800元以下罰鍰，並禁止其行駛，牌照並吊
    銷之，道路交通管理處罰條例第12條第1 項第7 款、第2 項
    定有明文。而道路交通管理處罰條例所稱之汽車，依該條例
    第3 條第8 款規定，包括機器腳踏車在內。又機車駕駛人如
    機車已領有號牌而未懸掛，嗣為警逕行舉發，而在舉發通知
    單上所載之應到案日期前聽候裁決，經主管機關調查後仍認
    定其有上開違規行為者，依違反道路交通管理事件統一裁罰
    基準及處理細則第44條第1 項及違反道路交通管理事件統一
    裁罰基準表之規定，須對該行為人處以5,400 元之罰鍰，並
    吊銷牌照。
二、原處分意旨略以：本件抗告人即受處分人甲○○於民國（下
    同）96年12月9 日12時59分許，騎乘車牌號碼DW-39 號重型
    機車，行經臺北市○○○路○ 段與康定路口時，有領有號牌
    卻未懸掛於車前之情形，經臺北市政府警察局萬華分局康定
    路派出所警員張晉嘉以抗告人違反道路交通管理處罰條例第
    12條第1 項第7 款規定，製作臺北市政府警察局舉發違反道
    路交通管理事件通知單（北市警交字第AEW523254 號）逕行
    舉發，並告知抗告人，嗣抗告人於應到案日（即96年12月24
    日）前之96年12月10日向原處分機關申訴，經原處分機關函
    請舉發機關即臺北市政府警察局萬華分局調查結果，仍認抗
    告人違規情形明確，故原處分機關即於97年1 月7 日製發北
    監蘆字第裁46-AEW523254號違反道路交通管理事件裁決書，
    依據道路交通管理處罰條例第12條第1 項第7 款、第2 項規
    定暨違反道路交通管理事件統一裁罰基準及處理細則相關規
    定，裁罰受處分人罰鍰5,400 元，並吊銷牌照。
三、本件抗告意旨略以：抗告人於領取重型機車牌照後，已依法
    將牌照黏貼於機車前方，但因行駛途中突遇強風致該機車牌
    照掉落，又未攜帶相關工具，故未立即裝上該機車牌照，於
    返家途中遇員警臨檢，抗告人已拿出遭吹落污損之牌照以資
    證明，惟不為員警所採信。本件牌照遭強風吹落，係因不可
    抗力之事由所致，抗告人發現牌照掉落，亦欲立即回程處理
    ，已善盡管理之責，懇請撤銷原裁定，從新審認，並從輕處
    罰云云。
四、經查：
（一）本件抗告人甲○○於96年12月9 日12時59分許，騎乘車牌
      號碼DW-39 號重型機車，行經臺北市○○○路○ 段與康定
      路口時，有領有號牌卻未懸掛於車前之情形，為抗告人所
      坦認，另有臺北市政府警察局舉發違反道路交通管理事件
      通知單（北市警交字第AEW523254 號）、交通部公路總局
      臺北區監理所蘆洲監理站交通違規陳述單、查詢表、交通
      部公路總局臺北區監理所蘆洲監理站違反道路交通管理事
      件裁決書（北監蘆第裁46─AEW523254 號）各1 件附卷可
      稽，是抗告人確有已領有號牌卻未懸掛於車前之違規行為
      ，堪以認定。
（二）抗告意旨雖以其牌照遭強風吹落，係因不可抗力之事由所
      致，抗告人發現掉落之情形後，亦欲立即回程處理，已善
      盡管理之責云云。惟查，車輛應懸掛號牌之本旨，乃在辨
      識車籍、特定車輛，對交通安全之維護有管理、規制及追
      究責任等功效，姑不論一般號牌均係以螺絲緊鎖於車輛，
      除非外力破壞，或車況老舊（本件車輛係93年6 月出廠，
      見原審卷第14頁之車籍資料），始有掉落之可能性，實不
      會因強風吹襲而有脫落，且抗告人自始均未舉證明有前揭
      情況存在，其此部分所辯本不可採。又縱認抗告人所屬車
      輛之牌照係因途中意外掉落，然抗告人於行車之時，既已
      知其所駕駛之車輛車牌脫落，而將之放置車上，即應立即
      處置，不得續為駕駛該車輛，若有續為駕駛之必要，亦應
      設法將號牌固定或修復後再行駛上路，而抗告人遭警查獲
      之時間，正值中午，一般機車行早已開店營業，再抗告人
      行駛之臺北市○○○路、康定路等路段，又非偏僻而毫無
      修理機車之處，抗告人竟捨此不為，明知其車輛號照牌掉
      落，卻未將號牌重新安裝懸掛而繼續駕駛該車輛，難謂其
      未懸掛號牌係出於不可抗力，而毫無歸責之事由，自不得
      以此為由卸免違規責任。
五、綜上所述，抗告人確有已領有號牌而未懸掛之違規行為，原
    處分機關依據道路交通管理處罰條例第12條第1 項第7 款、
    第2 項規定暨違反道路交通管理事件統一裁罰基準及處理細
    則相關規定，裁罰受處分人罰鍰5,400 元，並吊銷牌照，於
    法洵屬有據。原裁定認抗告人確有前揭違規行為，因而駁回
    抗告人異議之聲明，其認事用法，並無違誤。抗告人仍執前
    揭辯詞，指摘原裁定不當，並無理由，應予駁回。
六、據上論斷，應依道路交通案件處理辦法第26條，刑事訴訟法
    第412 條，裁定如主文。
中    華    民    國    97    年    2     月    20    日
                  刑事第三庭審判長法  官  蔡秀雄
                                  法  官  許文章
                                  法  官  謝靜恒
以上正本證明與原本無異。
不得再抗告。
                                  書記官  陳珮茹
中    華    民    國    97    年    2     月    21    日


司法院資訊處製作；財團法人民間司法改革基金會備份。
